臺灣高等法院刑事判決　　　　　　　　99年度上易字第2645號
上　訴　人
即　被　告　魏國貞
選任辯護人　扶助律師吳振東律師
上列上訴人即被告因妨害家庭案件，不服臺灣宜蘭地方法院99年
度易字第255號，中華民國99年10月14日第一審判決（起訴案號
：臺灣宜蘭地方法院檢察署99年度偵字第2057號），提起上訴，
本院判決如下：
    主  文
原判決撤銷。
魏國貞無罪。
    理  由                                                                
一、公訴意旨略以：被告魏國貞明知江志偉（江志偉涉嫌妨害家
    庭罪部分，另為不起訴處分）為游秀蘭之妻，係有配偶之人
    ，竟仍基於與江志偉相姦之犯意，於民國98年10月2日20時
    許，在宜蘭縣南澳鄉碧候村山上工寮內與江志偉為相姦行為
    1次。因認被告涉犯刑法第239條後段之相姦罪云云。
二、按犯罪事實應依證據認定之，無證據不得推定其犯罪事實；
    又不能證明被告犯罪者，應諭知無罪之判決，刑事訟訴法第
    154條第2項、第301條第1項分別定有明文。次按刑事訴訟法
    上所謂定犯罪事實之證據，係指足以認定被告確有犯罪行為
    之積極證據而言，該項證據自須適合於被告犯罪事實之認定
    ，始得作為斷罪之資料，而認定不利於被告之事實，須依積
    極證據，苟積極證據不足為不利於被告事實之認定時，即應
    為有利於被告之認定，更不必有何有利之證據，最高法院29
    年上字第3105號、30年上字第816號分別著有判例可資參照
    。
三、訊據被告堅決否認有何與江志偉相姦犯行，辯稱：伊沒有與
    江志偉發生性關係等語。
四、公訴人認被告涉犯與江志偉相姦犯嫌無非以證人江志偉於偵
    查中之證述，佐以證人游秀蘭、雷春輝於偵查中之證述及工
    寮照片4張為其主要論據。
五、然查：                                                                
（一）按刑法第239條所定之通（相）姦罪，係指和姦，即互得
      同意之姦淫。而所謂「姦淫」，係指異性間之性交而言。
      是否姦淫既遂，實務採「結合說」，即須男陰莖插入女子
      陰道，始為姦淫既遂（見院字1042號解釋、最高法院62年
      台上字第2090號判例）。
（二）證人游秀蘭於偵查中係證稱：98年10月2日晚間8時許，因
      江志偉尚未返家，伊打電話給江志偉同事，同事說江志偉
      已經回去了，之後伊騎機車外出尋找，後來在江志偉外婆
      郭見妹碧候村山上工寮外看到江志偉的休旅車，伊在門口
      一直叫江志偉的名字，但江志偉始絡不肯開門，僵持約10
      分鐘，江志偉開門，但伊看屋內一片漆黑，江志偉站在門
      口不讓伊進去，直接拉伊到車上，開車回家，在路上伊問
      江志偉是否獨自一人在屋內，江志偉說是，後來一直到99
      年1月18日，伊婆婆親眼目睹被告坐在江志偉車上，隔天
      伊質問江志偉，江志偉才坦承98年10月2日晚上在工寮內
      確實與被告發生性行為，之後因為被告喝酒就會打電話江
      志偉，給影響伊等的感情，所以伊才決定提出告訴等語（
      見他卷第8、9頁）；證人雷春輝於偵查中係證稱：渠是後
      來才知道他們兩人是男女朋友關係，江志偉曾有二、三次
      叫渠載被告回家，98年10月2日也是渠載被告回家，是江
      志偉叫渠去工寮載被告回家，98年10月2日晚上約8點多快
      9點，江志偉開車來渠家找渠，叫渠去工寮載被告回家，
      渠沒有問原因，就到工寮，到工寮時看到被告坐在房間裡
      面等，渠就載被告回家，回程中渠有問被告為何跑來工寮
      ，被告沒有說什麼等語（見他卷第24、25頁）；證人游秀
      蘭於原審審理中則係證稱：伊是98年才搬回家住，伊有聽
      到很多被告與伊先生間的傳聞，伊是99年1月19日清晨知
      道的，因為在99年1月18日下午六點多左右，伊先生江志
      偉在執行公務收垃圾，是伊婆婆親眼看到被告坐在伊先生
      所駕駛的收垃圾的垃圾車上，但當天伊婆婆沒有跟伊說，
      一直到99年1月19日上午六點多伊要送小孩去上課時，伊
      婆婆才告訴伊昨天她所看到的事情。伊婆婆告訴伊說昨天
      晚上看到被告坐在伊先生執行公務所駕駛之垃圾車上。伊
      先生是99年1月19日早上我跟我先生吵架時告訴伊，伊跟
      伊先生江志偉說倘若他不說，要跟他離婚，伊先生坦承跟
      伊說的，江志偉跟伊說他與被告有發生性行為。伊先生是
      在早上六點多告訴伊的，因為伊當天要送小孩去搭乘7點
      多的火車。98年10月2日晚上八點多，當時伊是壹個人騎
      乘機車去找，是伊先生的舅舅建議伊去婆婆使用中的工寮
      找，工寮平常是婆婆用來經營卡拉ＯＫ用的，因為伊先生
      的舅媽及舅舅跟伊說好像有看到被告所駕駛的休旅車有經
      過他們家，所以他們才建議伊去工寮找。伊是騎乘機車過
      去的，當時伊看到伊先生的休旅車就停在大馬路上。後來
      是江志偉拉著伊載伊回家，但是我騎去的機車仍停在工寮
      前面的空地。機車是98年10月3日是江志偉帶伊婆婆去牽
      回來的。當時伊在外面叫伊先生開門，並請他讓我進去看
      ，看裡面是否我先生一個人，當時伊等僵持了10分鐘，期
      間伊先生有開門，但是江志偉人擋在門中間不讓伊進去，
      因為他知道伊懷疑他，之後江志偉出來後人仍擋在門中間
      ，並拉伊的手跟伊說伊等回家，之後江志偉就用他的休旅
      車載伊回家。因為當時江志偉人擋在門口，不讓伊進去，
      因為在這之前我就有聽到很多風聲，被告與伊先生有曖昧
      關係等語（見原審卷第32至35頁）；證人雷春輝於原審審
      理中則係證稱：日期我不曉得，那一天晚上是我表弟（指
      江志偉）來找渠叫渠去接被告，至於是否那個日期渠不曉
      得。江志偉是開車來渠家找渠叫渠送被告回去，當時渠是
      開江志偉的車子去接被告。渠住處距離江志偉家五、六十
      公尺。詳細日期渠不記得，渠記得是10月份，因為靠近渠
      生日10月6日。江志偉與被告有發生男女的性行為，渠是
      聽說的。很多人在講此事，南澳鄉很多人在講，很多人在
      一起喝酒，就會提起此事。江志偉有叫我去接被告並送被
      告回家。渠開車到工寮時，將車停在馬路，走路去工寮，
      當時渠看見被告坐在工寮內，渠叫被告出來，之後渠就送
      被告回家。當時渠沒有問被告為何在工寮，江志偉把車子
      開到渠家給渠。渠之前沒有看到被告與江志偉間有親密的
      行為等語（見原審卷第49至50頁）；證人雷春輝關於其有
      否於載被告回家路程中是否問被告為何跑去工寮一節，先
      後之證述亦有不合（偵查中稱有問，原審審理中則稱沒有
      問）；且關乎本案之關鍵，即被告確否與江志偉發生姦淫
      此一構成要件之重要事實，證人游秀蘭、雷春輝於偵查中
      、原審審理中之證述或卷附工寮照片4張，均非適合之證
      明。
（三）證人江志偉雖於偵查、原審、本院審理中迭證稱其確曾於
      98年10月2日在上述工寮與被告發生性行為云云。證人江
      志偉於本院審理中尚且稱其之前已與被告發生過性關係2
      、30次，被告身體上之特徵有左大腿上有胎記、舌頭有舌
      環、左手臂有刺青、乳暈接近粉紅色、陰毛捲曲等；然經
      本院命女法警檢查被告之身體特徵，被告之乳暈呈現淺咖
      啡色，右乳下有黑色0.3公分大小的痣，不移動乳房即可
      見得，陰毛是直的等情，此有本院法警報告書一紙在卷可
      。證人江志偉既自陳其與被告發生過性關係2、30次，然
      其對於被告身體上之特徵，除易外顯之部分（即左大腿上
      有胎記、舌頭有舌環、左手臂有刺青）尚正確外，其餘較
      私密之部分竟均有上述之誤認或不合，顯與常情不合。況
      參以證人江志偉於本院審理中亦自承其前曾因打被告被法
      院判處拘役20天（見本院100年1月6日審理筆錄第7頁），
      是足證證人江志偉與被告間確存有宿怨；證人江志偉與被
      告間既存有宿怨，且證人江志偉對於被告身體上較為私密
      之特徵之供述，亦與實情不合，是證人江志偉於偵、審中
      所為其於98年10月2日在上述工寮與被告發生性行為之證
      述，即顯不能遽以採信。
六、此外復查無其他積極證據足資證明被告有何與江志偉相姦犯
    行，是不能證明被告犯罪，爰應為其無罪之諭知。
七、原審就卷存各項證據資料，未詳予勾稽，遽為被告有罪之認
    定，並予科刑，顯有未洽。被告上訴意旨，以此指摘原判決
    不當，求予撤銷改判，為有理由。應由本院將原判決撤銷，
    另為被告無罪之諭知。
據上論斷，應依刑事訴訟法第369條第1項前段、第364條、第301
條第1項前段，判決如主文。
本案經檢察官劉文水到庭執行職務。
中    華    民    國   100    年    4     月    29    日
                  刑事第十八庭審判長法  官  吳鴻章
                                    法  官  汪梅芬
                                    法  官  林銓正
以上正本證明與原本無異。
不得上訴。
                                    書記官  張淨卿
中    華    民    國   100    年    5     月    4     日